最　高　行　政　法　院　裁　定
　　　　　　　　　　　　　　　　　　 96年度裁字第00719號
上　訴　人　 龍熒企業股份有限公司
代　表　人　 甲○○
被 上訴 人　 財政部高雄關稅局
代　表　人　 游朝順
上列當事人間因虛報進口貨物產地事件，上訴人對於中華民國94
年12月16日臺北高等行政法院94年度簡字第239號判決，提起上
訴。本院裁定如下：
　　主  文
上訴駁回。
上訴審訴訟費用由上訴人負擔。
　　理  由
一、按對於適用簡易程序之裁判提起上訴或抗告，須經最高行政
    法院許可，且該許可以訴訟事件所涉及之法律見解具有原則
    性者為限，行政訴訟法第235條定有明文。又所謂訴訟事件
    涉及之法律見解具有原則性，係指該事件所涉及之法律問題
    意義重大，而有加以闡釋之必要情形而言，如對於行政命令
    是否牴觸法律所為之判斷，或就同類事件所表示之法律見解
    與其他高等行政法院或本院所表示之見解互相牴觸，有由本
    院統一法律上意見或確認其意見之必要情形屬之。
二、本件上訴人委由高群報關有限公司於民國（下同）93年6月6
    日向被上訴人高雄機場分局報運進口ELEC TRONIC SPEED
    CONTROLLER乙批，計65SET（進口報單號碼第BF/CA/93/355/
    00103號），原申報產地為英國，經查驗結果，實到貨物第1
    項數量為56SET，產地更正為美國，並增列第2項數量9SET，
    產地更正為大陸地區，因第2項來貨經核非屬經濟部公告准
    許間接輸入之大陸物品項目，上訴人報運貨物進口，顯有虛
    報產地，逃避管制之行為，被上訴人乃依行為時（下同）海
    關緝私條例第37條第3項轉據同條例第36條第1項、第3項規
    定，處上訴人貨價一倍之罰鍰計新臺幣（下同）3萬0,276元
    ，並沒入涉案貨物。上訴人不服，循序提起行政訴訟，經原
    審以：系爭9組貨物之背面，印製有MADE IN CHINA字樣，為
    上訴人所不爭執，並有其彩色照片附原審卷可稽，足見系爭
    貨物確為中國大陸產製無訛。而系爭貨物歸列之稅則號別為
    8543.89.99.90-5，依中華民國輸出入貨品分類表」上「輸
    入規定」欄之記載，係屬「MP1」代號，故其為有條件准許
    輸入之大陸物品，惟列有MP1代號之大陸物品有條件准許輸
    入項目，在C.C.C.號列號加註EX字樣之項目，表示該號列項
    下僅開放進口符合該中英文貨名之貨品，然觀諸貨品號列
    00000000000EX欄所列准許進口之貨品項目，並無上訴人所
    報運進口之控制器品目。則上訴人申報輸入系爭大陸地區產
    製之控制器，即有涉及逃避管制情事。另縱如上訴人所述，
    其與訴外人以色列廠商Afikim Elcetric Mobilizer（下稱
    Afikim公司）簽約時，曾提醒該公司不能引進大陸地區製之
    控制器，然93年6月間既曾發生過Afikim公司所報運進口之
    控制器係產自於大陸地區之情形，上訴人亦知悉Afikim公司
    所提供之零件並非其自行製作，而係由Afikim公司向其他公
    司訂貨後再運送給上訴人，則對於其所提供產品係由何地產
    製，自應特別注意。從而，上訴人僅以其有向Afikim公司表
    示不能提供大陸地區製造之貨物，又不依照海關管理進出口
    貨棧辦法規定，向海關申請先看樣再申報，則難謂已盡注意
    義務，而海關緝私條例第37條第3項之違章係以行為人之行
    為出於故意或過失為其責任條件，並非僅限於故意或推定故
    意，是上訴人既應注意，並能注意系爭貨物之產地是否為大
    陸地區，竟疏未注意，申報系爭貨物之產地為英國，則其有
    申報不實貨物產地，而逃避管制之過失甚明。從而，原處分
    並無違誤，訴願決定予以維持亦無不合，而為駁回上訴人在
    原審之訴之判決。
三、本件上訴意旨略以：（一）原判決誤以釋字第275號、第521
    號解釋，認海關緝私條例第37條第3項，非僅限於故意或推
    定故意，亦包含過失責任。就此，原判決枉顧海關緝私條例
    第37條第3項「逃避管制」規定，應以故意為要件，逕以上
    訴人申報來貨產地不實有過失，即依前開法文處以上訴人罰
    鍰並沒入來貨，原判決因解釋法規錯誤，致有適用法規不當
    之違法。而上開條文之適用，是否限以行為出於故意而逃避
    管制，而不罰及過失，於本件屬重大之法律問題應予闡明，
    該法律見解具原則性。況本案中上訴人既已事先告知出貨公
    司不得進口大陸地區產製之控制器，並經原審確認無誤，上
    訴人應已善盡注意義務，無違章之情。（二）原判決先稱海
    關管理進出口貨棧辦法第21條非規定進口人有看樣、檢視貨
    物之義務；惟復又認上訴人未依前開辦法申請看樣、檢視貨
    物及構成過失，原判決顯有判決理由矛盾之違法。另上訴人
    於原審一再主張依上開辦法之文義規定申請檢查系爭貨物必
    須限於「須公證、抽取貨樣、看樣或進行必要之維護等」，
    並不包括「聲請查驗貨物產地」，故上訴人根本無法以「查
    驗貨物產地之名義」申請檢驗系爭貨物，是原審若認上訴人
    得依上開辦法規定聲請查驗貨物，自應於判決中詳述理由，
    惟原審判決未為之，亦未說明上訴人上開主張不可採之處，
    顯有判決不備理由之違法。（三）被上訴人認定系爭貨物為
    大陸產品，無非係以9set貨物背面印有「MADE IN CHINA」
    之標章，而同一箱中之56set無上開標章，故為英國產品，
    然世上豈有同一箱之貨物出自不同國家之理？是被上訴人為
    上開認定有違經驗法則。另被上訴人未發函向船公司查詢系
    爭貨物之主提單，有重大瑕疵，而原判決在系爭貨物承攬公
    司出示主提單前，僅憑貨物背面之標章率予認定系爭貨物為
    大陸進口，顯有判決不備理由之違法。（四）又系爭來貨應
    歸屬中華民國輸出入貨品分類號列C.C.C.Code8537.10.10.0
    0-2，原判決認屬稅則號別8543.89.99.90-5EX，自有適用臺
    灣地區與大陸地區貿易許可辦法第7條及大陸物品有條件准
    許輸入項目輸入管理法規彙編表等法規不當之違法，且此爭
    點涉有法律見解之原則性云云。
四、本院按：「人民違反法律上之義務而應受行政罰之行為，法
    律無特別規定時，雖不以出於故意為必要，仍須以過失為其
    責任條件。．．．。」「．．．為確保進口人對於進口貨物
    之相關事項為誠實申報，以貫徹有關法令之執行，海關緝私
    條例第37條第1項除於前3款處罰虛報所運貨物之名稱、數量
    及其他有關事項外，並於第4款以概括方式規定『其他違法
    行為』亦在處罰之列，此一概括規定，係指報運貨物進口違
    反法律規定而有類似同條項前3款虛報之情事而言。就中關
    於虛報進口貨物原產地之處罰，攸關海關緝私、貿易管制有
    關規定之執行，．．．符合海關緝私條例之立法意旨，在上
    述範圍內，與憲法第23條並無牴觸。至於依海關緝私條例第
    36條、第37條規定之處罰，仍應以行為人之故意或過失為其
    責任條件，本院釋字第275號解釋應予以適用，併此指明。
    」業經司法院釋字第275號及第521號解釋在案。故關於違反
    海關緝私條例第37條第1項第4款、第3項及第36條規定之處
    罰，自仍應以行為人有故意或過失為其主觀責任條件；從而
    ，上訴意旨再就已經司法院大法官解釋甚明之事項為指摘，
    自難謂有所涉法律問題意義重大，有由本院加以闡釋必要之
    法律見解原則性情事。另上訴意旨關於系爭來貨所應適用稅
    則號別之爭執，無非是對原審認定事實及證據取捨事項為指
    摘，則其據原審稅則適用錯誤之主張，進而指摘原審判決有
    適用臺灣地區與大陸地區貿易許可辦法第7條及大陸物品有
    條件准許輸入項目輸入管理法規彙編表等法規不當之違法，
    即無何所涉法律見解具有原則性情事。此外，上訴意旨關於
    原審判決所為系爭來貨產地為大陸地區及上訴人就本件違章
    情事有過失等認定，有違反經驗法則、不備理由及理由矛盾
    等違法之指摘，亦因屬關於原審事實認定及證據取捨事項之
    指摘，自亦無涉法律見解之原則性。綜上所述，上訴意旨所
    指摘者，因無涉及法律見解之原則性，揆諸首開說明，上訴
    人之上訴，不應許可，其上訴難謂合法，應予駁回。
五、依行政訴訟法第249條第1項前段、第104條、民事訴訟法第
    95條、第78條，裁定如主文。
中　　華　　民　　國　　96　　年　　4　　 月　　12　　日
                  第一庭審判長法  官　高　啟　燦
                              法  官  黃　璽　君
                              法  官　廖　宏　明
                              法  官　楊　惠　欽
                              法  官　林　樹　埔
以  上  正  本  證  明  與  原  本  無  異
中　　華　　民　　國　　96　　年　　4　　 月　　12　　日
　　　　　　　　　　　　　　　書記官　張　雅　琴
